ACORDAO-COMPLETO-2365400

ACÓRDÃO 2244/2019 ATA 36/2019 - PLENÁRIO

Vistos, relatados e discutidos estes autos de Solicitação do Congresso Nacional (SCN) aprovada pela Mesa Diretora da Câmara dos Deputados, originária de Solicitação de Informação a este Tribunal (SIT) nº 24, de 2016, de autoria do Exmo. Deputado Arnaldo Jordy, questionando o uso de recursos públicos nos Jogos Olímpicos e Paraolímpicos Rio-2016, 
ACORDAM os Ministros do Tribunal de Contas da União, reunidos em sessão Plenária, ante as razões expostas pelo relator, em:
9.1. considerar integralmente atendida a presente Solicitação do Congresso Nacional, nos termos do art. 14, inciso IV, da Resolução-TCU 215/2008; 
9.2. dar ciência da presente deliberação à Mesa Diretora da Câmara dos Deputados, ao Exmo. Sr. deputado Rodrigo Maia, Presidente da Câmara dos Deputados, e ao Exmo. Sr. deputado Arnaldo Jordy, autor da Solicitação de Informação ao TCU nº 24, de 2016;
9.3. arquivar os presentes autos, com base no art. 14, inciso IV, da Resolução-TCU 215/2008 c/c art. 169, incisos III e V, do Regimento Interno do TCU.

Solicitação do Congresso Nacional em que se requer informações sobre o uso de recursos públicos na Olimpíada 2016.

Secretaria do Esporte (Ministério da Cidadania).

3. Interessados/Responsáveis: Congresso Nacional/Mesa Diretora da Câmara dos Deputados.

13.1. Ministros presentes: José Mucio Monteiro (Presidente), Benjamin Zymler, Augusto Nardes (Relator), Aroldo Cedraz e Ana Arraes.
13.2. Ministros-Substitutos convocados: Augusto Sherman Cavalcanti, Marcos Bemquerer Costa, André Luís de Carvalho e Weder de Oliveira.

AUGUSTO NARDES

Transcrevo a seguir, com os ajustes de forma pertinentes, a instrução lavrada no âmbito da Coordenação-Geral de Controle Externo de Infraestrutura (peça 16) , cuja proposta contou com a anuência do Coordenador-Geral (peça 94) : 
1.	Trata-se de solicitação (Peça 1, p.1) encaminhada pelo Presidente da Câmara dos Deputados, Exmo. Sr. Deputado Rodrigo Maia, mediante o Ofício 1.428/2016/SGM/P, de 16/9/2016, acerca de informações sobre as despesas dos Jogos Olímpicos.
2.	O expediente foi originado da Solicitação de Informação ao TCU 24, de 2016, de autoria do Deputado Federal Arnaldo Jordy, aprovada pela Mesa Diretora da Câmara dos Deputados (Peça 1, p. 3) .
3.	Nesta instrução, analisa-se o atendimento das determinações constantes do Acórdão 580/2017-TCU-Plenário, Ministro-Relator Augusto Nardes, de 29/03/2019, prolatado nos seguintes termos:
9.1. conhecer da presente solicitação, com fundamento nos arts. 71, inciso IV, da Constituição Federal, 38, inciso I, da Lei 8.443/1992, e 232, inciso III, do Regimento Interno do TCU; 
9.2. informar à Câmara do Deputados que estão em andamento ações deste Tribunal acerca das despesas dos Jogos Rio-2016 (processos TC-Processo 008.576/2016-5, TC-Processo 010.138/2014-5 e TC- Processo 008.486/2015-8) , com foco na divulgação de informações relacionadas a esses gastos e nos valores das isenções fiscais relacionadas a serviços prestados ao Comitê Rio-2016, bem como sobre eventual utilização de recursos públicos na atuação dessa entidade, e que, tão logo haja apreciação dos processos, as deliberações serão enviadas àquela Casa para suplementar a solicitação ora tratada; 
9.3. determinar à Secretaria-Geral de Controle Externo (Segecex) que dê continuidade às ações de controle referentes às prestações de contas das renúncias de receitas para os Jogos Olímpicos e Paraolímpicos Rio-2016; 
9.4. encaminhar cópia desta deliberação, acompanhada do voto e relatório que a fundamentam: 
9.4.1. à Câmara dos Deputados, em atenção ao Of. N. 1428/2016/SGM/P, de 16/9/2016, do Presidente daquela Casa, originário de Solicitação de Informação a este Tribunal (SIT) nº 24, de 2016; 
9.4.2. à Secretaria de Macroavaliação Governamental (Semag) , à Secretaria de Controle Externo no Estado do Rio de Janeiro (Secex/RJ) e à Secretaria-Geral de Controle Externo, para que enviem à Câmara dos Deputados cópia das deliberações que vierem a ser proferidas no âmbito dos processos TC-Processo 008.576/2016-5, TC-Processo 010.138/2014-5 e TC-Processo 008.486/2015-8, para suplementar as informações ora enviadas àquela Casa; e 
9.5. restituir os autos à Secretaria-Geral de Controle Externo (Segecex) .
4.	Compulsando os autos, constatou-se que os itens 9.2 e 9.4.1 foram atendidos por meio do Aviso 162-Seses-TCU-Plenário, de 30/03/2017 (Peça 10) .
5.	A determinação 9.3 foi atendida por meio do Memorando 34/2017-Segecex, de 06/04/2017 (Peça 14) .
6.	A determinação 9.4.2, por sua vez, determina a realização de comunicações de futuras deliberações no âmbito de três processos: TC Processo 008.486/2015-8, TC Processo 010.138/2014-5 e TC 008.576/20165.
7.	No que diz respeito aos dois primeiros processos, houve pleno atendimento, eis que o TC Processo 008.486/2015-8 foi apensado ao TC Processo 010.138/2014-5 que, por sua vez, foi apensado ao TC Processo 012.890/2013-8, por meio do qual houve a expedição do Ofício 1301/2017-Secex-RJ, de 08/05/2017 (peça 269, TC Processo 012.890/2013-8) , que encaminhou cópia dos acórdãos, junto com os respectivos relatórios e votos, proferidos no âmbito dos processos TC Processo 010.138/2014-5 e TC Processo 008.486/2015-8, ao Secretário Geral da Câmara dos Deputados.
8.	Com relação ao terceiro processo, TC Processo 008.576/2016-5, contatou-se que foi proferido, em 16/08/2017, o Acórdão 1779/2017-TCU-Plenário, Ministro-Relator Augusto Nardes, que trouxe, entre outras, as seguintes deliberações: 
9.2. encaminhar cópia deste acórdão, bem como do relatório e do voto que o fundamentam ao Ministério do Esporte, à Casa Civil da Presidência da República, à Autoridade de Governança do Legado Olímpico (AGLO) , ao Município do Rio de Janeiro; ao Ministério da Transparência, Fiscalização e Controle (antiga, Controladoria-Geral da União) ; à Comissão do Esporte da Câmara dos Deputados; à Comissão de Fiscalização Financeira e Controle da Câmara dos Deputados; à Comissão de Educação, Cultura e Esporte do Senado Federal; à Comissão do Meio Ambiente, Defesa do Consumidor, Fiscalização e Controle do Senado Federal; e ao Comitê Rio-2016;
9.3. em atendimento ao subitem 9.2 do Acórdão 580/2017-TCU-Plenário (TC Processo 026.394/2016-2) , encaminhar cópia deste acórdão, bem como do relatório e do voto que o fundamentam à Mesa Diretora da Câmara dos Deputados, em resposta ao Ofício N. 1428/2016/SGM/P, de 16/9/2016, remetido a esta Corte em decorrência de Solicitação de Informação a este Tribunal (SIT) nº 24, de 2016, de autoria do Deputado Arnaldo Jordy;
9.	Da análise dos autos do referido processo, com relação à determinação 9.2, verifica-se que foram encaminhadas as cópias determinadas aos seguintes destinatários:
a) Ministério do Esporte (peça 105, TC Processo 008.576/2016-5) ;
b) Casa Civil da Presidência da República (peça 100, TC Processo 008.576/2016-5) ;
c) Ministério da Transparência, Fiscalização e Controle (peça 101, TC Processo 008.576/2016-5) ;
d) Comissão do Esporte da Câmara dos Deputados (peça 102, TC Processo 008.576/2016-5) ;
e) Comissão de Fiscalização Financeira e Controle da Câmara dos Deputados (peça 103, TC Processo 008.576/2016-5) ;
f) Comissão de Educação, Cultura e Esporte do Senado Federal (peça 104, TC Processo 008.576/2016-5) ; 
g) Comissão do Meio Ambiente, Defesa do Consumidor, Fiscalização e Controle do Senado Federal (peça 99, TC Processo 008.576/2016-5) .
10.	Ainda em relação ao item 9.2 da deliberação supra, constatou-se que não foram encaminhadas as cópias aos seguintes destinatários:
a) Autoridade de Governança do Legado Olímpico (AGLO) ;
b) Município do Rio de Janeiro; e
c) Comitê Rio-2016.
11.	Ademais, em relação à determinação 9.3, constatou-se que não foram encaminhadas as cópias à Mesa Diretora da Câmara dos Deputados.
12.	Considerando a identificação de comunicações não realizadas que garantam o pleno cumprimento da determinação ora em análise, esta Coinfra encaminhou à Segecex o Memorando 01/2019/Coinfra, de 01/07/2019 (peça 15) , informando sobre a necessidade de expedição de comunicações complementares.
13.	Dessa forma, considerando que já foram adotadas as medidas que garantam o cumprimento integral das determinações 9.2 e 9.3 do Acórdão 1779/2017-TCU-Plenário, que efetivam o cumprimento da determinação 9.4.2 do Acórdão 508/2017-TCU-Plenário, bem como ante à inexistência de outras medidas a serem adotadas no âmbito do presente processo, propõe-se o arquivamento dos autos.
14.	Por fim, considerando que não há autorização expressa para o arquivamento e considerando que o processo cumpriu o objetivo para o qual foi constituído, nos termos do art. 169, V do Regimento Interno do Tribunal de Contas da União, encaminhe-se os autos para o Gabinete do Exmo. Ministro Relator.
É o relatório.

não há.

Não atuou.

SOLICITAÇÃO DO CONGRESSO NACIONAL. MESA DIRETORA DA CÂMARA DOS DEPUTADOS. SOLICITAÇÃO DE INFORMAÇÕES. DESPESAS DOS JOGOS OLÍMPICOS. CONHECIMENTO. ATENDIMENTO PARCIAL IMEDIATO. REMESSA POSTERIOR DOS DADOS FALTANTES À SOLICITANTE. CIÊNCIA. ANÁLISE DO ATENDIMENTO ÀS DETERMINAÇÕES FEITAS NO ÂMBITO DO ACÓRDÃO 580/2017-TCU-PLENÁRIO. SOLICITAÇÃO INTEGRALMENTE ATENDIDA. ARQUIVAMENTO.

SOLICITAÇÃO DO CONGRESSO NACIONAL (SCN)

Coordenação-Geral de Controle Externo de Infraestrutura (Coinfra).

Trata-se, originariamente, de solicitação encaminhada pelo Presidente da Câmara dos Deputados, Sr. deputado Rodrigo Maia, mediante o Ofício nº 1428/2016/SGM/P, de 16/9/2016, acerca de informações sobre as despesas dos Jogos Olímpicos. O expediente foi originado da Solicitação de Informação ao TCU nº 24, de 2016, de autoria do Deputado Federal Arnaldo Jordy, aprovada pela Mesa Diretora da Câmara dos Deputados.
2.	Mediante o Acórdão 580/2017-TCU-Plenário (peça 7) , de minha relatoria, este Tribunal decidiu conhecer da solicitação, com fundamento nos arts. 71, inciso IV, da Constituição Federal, 38, inciso I, da Lei 8.443/1992, e 232, inciso III, do Regimento Interno do TCU e realizar diversas determinações, como demonstro a seguir:
9.1. conhecer da presente solicitação, com fundamento nos arts. 71, inciso IV, da Constituição Federal, 38, inciso I, da Lei 8.443/1992, e 232, inciso III, do Regimento Interno do TCU; 
9.2. informar à Câmara do Deputados que estão em andamento ações deste Tribunal acerca das despesas dos Jogos Rio-2016 (processos TC-Processo 008.576/2016-5, TC-Processo 010.138/2014-5 e TC- Processo 008.486/2015-8) , com foco na divulgação de informações relacionadas a esses gastos e nos valores das isenções fiscais relacionadas a serviços prestados ao Comitê Rio-2016, bem como sobre eventual utilização de recursos públicos na atuação dessa entidade, e que, tão logo haja apreciação dos processos, as deliberações serão enviadas àquela Casa para suplementar a solicitação ora tratada; 
9.3. determinar à Secretaria-Geral de Controle Externo (Segecex) que dê continuidade às ações de controle referentes às prestações de contas das renúncias de receitas para os Jogos Olímpicos e Paraolímpicos Rio-2016; 
9.4. encaminhar cópia desta deliberação, acompanhada do voto e relatório que a fundamentam: 
9.4.1. à Câmara dos Deputados, em atenção ao Of. N. 1428/2016/SGM/P, de 16/9/2016, do Presidente daquela Casa, originário de Solicitação de Informação a este Tribunal (SIT) nº 24, de 2016; 
9.4.2. à Secretaria de Macroavaliação Governamental (Semag) , à Secretaria de Controle Externo no Estado do Rio de Janeiro (Secex/RJ) e à Secretaria-Geral de Controle Externo, para que enviem à Câmara dos Deputados cópia das deliberações que vierem a ser proferidas no âmbito dos processos TC-Processo 008.576/2016-5, TC-Processo 010.138/2014-5 e TC-Processo 008.486/2015-8, para suplementar as informações ora enviadas àquela Casa; e 
9.5. restituir os autos à Secretaria-Geral de Controle Externo (Segecex) .
3.	Nesta oportunidade, examina-se o atendimento às determinações constantes do acórdão supracitado.
4.	Como demonstrado pela unidade técnica, os itens 9.2 e 9.4.1 foram atendidos por meio do Aviso 162-Seses-TCU-Plenário, de 30/3/2017 (Peça 10) , já o item 9.3 foi atendido por meio do Memorando 34/2017-Segecex, de 06/4/2017 (Peça 14) .
5.	O subitem 9.4.2, que determina a realização de comunicações de futuras decisões no âmbito dos processos TC Processo 008.486/2015-8, TC Processo 010.138/2014-5 e TC Processo 008.576/2016-5, também foi cumprida. Houve pleno atendimento à determinação no que diz respeito ao dois primeiros processos, uma vez que o TC Processo 008.486/2015-8 foi apensado ao TC Processo 010.138/2014-5 que, por sua vez, foi apensado ao TC Processo 012.890/2013-8, por meio do qual houve a expedição do Ofício 1301/2017-Secex-RJ, de 8/5/2017 (peça 269, TC Processo 012.890/2013-8) , que encaminhou cópia dos acórdãos, junto com os respectivos relatórios e votos, proferidos no âmbito dos processos TC Processo 010.138/2014-5 e TC Processo 008.486/2015-8, ao Secretário Geral da Câmara dos Deputados.
6. 	No que tange ao terceiro processo, o TC Processo 008.576/2016-5, foi proferido o Acórdão 1779/2017-TCU-Plenário, de minha relatoria, em 16/8/2017, que determinou o encaminhamento da cópia do acórdão ao Ministério do Esporte, à Casa Civil da Presidência da República, à Autoridade de Governança do Legado Olímpico (AGLO) , ao Município do Rio de Janeiro; ao Ministério da Transparência, Fiscalização e Controle (antiga, Controladoria-Geral da União) ; à Comissão do Esporte da Câmara dos Deputados; à Comissão de Fiscalização Financeira e Controle da Câmara dos Deputados; à Comissão de Educação, Cultura e Esporte do Senado Federal; à Comissão do Meio Ambiente, Defesa do Consumidor, Fiscalização e Controle do Senado Federal; e ao Comitê Rio-2016 (subitem 9.2 da referida deliberação) ; e à Mesa Diretora da Câmara dos Deputados, em resposta ao Ofício N. 1428/2016/SGM/P (subitem 9.3) .
7.	Em análise às determinações realizadas, verifico a adoção de medidas que garantiram o cumprimento integral dos itens 9.2 e 9.3 do Acórdão 1779/2017-TCU-Plenário, que efetivam o cumprimento do item 9.4.2 do Acórdão 580/2017-TCU-Plenário.
8.	À vista disso, por anuir com o entendimento exarado pela Coordenação-Geral de Controle Externo de Infraestrutura, proponho o arquivamento destes autos.
	Nesses termos, voto por que este Tribunal adote a minuta de acórdão que trago à apreciação. 
TCU, Sala das Sessões Ministro Luciano Brandão Alves de Souza, em 18 de setembro de 2019.
Ministro JOÃO AUGUSTO RIBEIRO NARDES 
Relator